臺灣高等法院臺南分院刑事判決　　　　　　九十一年度上訴字第一六二號　 Ｃ
　　　上　訴　人
　　　即　被　告　戊　○　○
　　　指定辯護人　本院公設辯護人　辛　○　○
右上訴人因偽造有價證券等案件，不服臺灣嘉義地方法院九十一年度訴字第一六號
中華民國九十一年五月十七日第一審判決（起訴案號：臺灣嘉義地方法院檢察署九十
年度偵字第七八０九號），提起上訴，本院判決如左：
      主      文
上訴駁回。
      事      實
一、戊○○於民國（下同）八十八年間因過失傷害案件，經臺灣高雄地方法院於八十
    八年十二月二十二日判處有期徒刑二月，緩刑二年確定（尚未撤銷緩刑之宣告）
    ，詎其於緩刑期間，猶不知悔改，竟與綽號「志明」之不詳姓名成年男子，共同
    基於意圖供行使之用之概括犯意聯絡，先由戊○○在高雄住處，以黏貼號碼之方
    式，變造獎金新台幣（下同）一萬元之中獎號碼，再由乙○○基於幫助偽造有價
    證券之概括故意，負責駕駛車號ＺＪ－五四七七號自用小客車，連續於附表所示
    之犯罪時間、地點，分別由戊○○或綽號「志明」之男子，向附表所示之店家，
    先以每張一百元之代價購買彩券，再由戊○○或綽號「志明」之男子，在所乘上
    開汽車上，以檯燈照明、放大鏡放大，而以美工刀割下所購買彩券之批號，再以
    黏號碼之方式，偽造公益彩券之批號後，由戊○○及綽號「志明」之男子，佯裝
    中獎，向店家兌換價值七千九百六十元（一萬元扣除稅金二千元及印花稅四十元
    ）之彩金及彩券，而供行使之用。嗣於九十年十一月二十八日下午四時許，在嘉
    義縣大林鎮○○路○段二五二號，以同一手法持偽造之彩券向甲○○兌換獎金時
    ，經甲○○發覺而報警處理，於上開自用小客車上扣得偽造之彩券二十張、半成
    品彩券十一張、美工刀三支、放大鏡一支、膠水一瓶、檯燈一座、現金二萬零七
    百元，公益彩券八十張及兌換所得現款二萬零七百元。
二、案經被害人丁○○訴由嘉義縣警察局民雄分局報告臺灣嘉義地方法院檢察署檢察
    官偵查起訴。
      理      由
一、右揭事實，業據上訴人即被告戊○○於警訊、原審偵審及本院審理時坦承不諱，
    核與證人己○○、壬○○、庚○○、丙○○、丁○○、甲○○到庭證述情節相符
    ，並經同案被告乙○○陳明無異。復有扣案偽造之彩券二十張、半成品彩券十一
    張、美工刀三支、放大鏡一支、膠水一瓶、檯燈一座、現金二萬零七百元、公益
    彩券八十張等物足資佐證，被告白白核與事實相符，堪信為真實，被告戊○○之
    犯行堪予認定。
二、按公益彩券於實行券面所表示之權利時，必須占有該券為其特質，自屬有價證券
    之一種；復按公益彩券之變造，係指該券本身原具有價值，僅將其內容加以變造
    而言，而未中獎之公益彩券，其本身已無價值，惟一經改造使與中獎金額相同，
    即能行使其券面所載之權利，自係偽造而非變造，最高法院四十一年度台上字第
    九六號判例可資參照。被告戊○○所為，其與綽號「志明」之不詳姓名成年男子
    ，共同基於意圖供行使之用之概括犯意聯絡，以黏貼號碼之方式，變造獎金一萬
    元之公益彩券中獎號碼，係犯刑法第二百零一條第一項之意圖供行使之用，偽造
    有價證券罪。公訴人認被告係犯變造有價證券罪，尚有未洽。被告戊○○與綽號
    「志明」之男子間，有犯意聯絡及行為分擔，為共同正犯，公訴意旨認被告與乙○○二人與綽號「志明」之男子間均為共同正犯，容有誤認。又被告偽造後持以
    行使，其行使偽造有價證券之低度行為，為意圖供行使之用，偽造有價證券之高
    度行為所吸收，不另論罪。又其行使偽造之彩券，本含有詐欺性質，不另成立詐
    欺罪。被告與綽號「志明」之不詳姓名成年男子二人先後多次犯行，犯罪構成要
    件相同，顯係基於概括犯意反覆為之，均為連續犯，各應以一罪論，並均加重其
    刑。
三、原審以被告罪證明確，適用刑法第二十八條、第五十六條、第二百零一條第一項
    、第二百零五條、第三十八條第一項第二款、第三款，罰金罰鍰提高標準條例第
    一條前段之規定，並審酌被告之品性、犯罪之動機、目的、方法，犯後坦承不諱
    ，態度尚稱良好等情，量處有期徒刑年陸月。又扣案之偽造公益彩券二十張，
    不問屬於犯人與否，應依刑法第二百零五條規定宣告沒收；又另扣案之半成品彩
    券十一張、美工刀三支、放大鏡一支、膠水一瓶、檯燈一座、公益彩券八十張，
    為被告戊○○及同案共犯綽號「志明」之男子所有，供犯罪所用之物，業據被告
    戊○○供述明確，應依刑法第三十八條第一項第二款宣告沒收；另扣案之現金二
    萬零七百元，為被告犯罪所得之物，應依刑法第三十八條第一項第三款宣告沒收
    。本案經核原審認事用法俱無不合，量刑亦稱妥適，被告上訴意旨雖不否認犯罪
    ，然請求減輕其刑，指摘原判決不當，並無可取，為無理由，應予駁回。
據上論結，應依刑事訴訟法第三百六十八條，判決如主文。
本案經檢察官曾銘芳到庭執行職務。
中    華    民    國      九十一      年      十      月      二十三    日
                                  臺灣高等法院臺南分院刑事第三庭
          審判長法官  黃    崑    宗
                                            法官  莊    俊    華
                                            法官  林    勝    木
右正本證明與原本無異。
如不服本判決，應於判決送達後十日內向本院提出上訴狀，其未敘述理由者並應於提
出上訴狀後十日內向本院補提理由書（應附繕本)。
                                      法院書記官  吳    秋    賢
中    華    民    國      九十一      年      十      月      二十四    日
附錄法條：
刑法第二百零一條第一項：意圖供行使之用，而偽造、變造公債票、公司股票或其他
                        有價證券者，處三年以上十年以下有期徒刑，得併科三千
                        元以下罰金。
附表：
┌──┬────┬─────────────┬───┬──────┐
│編號│時    間│地                  點    │被害人│損失金額    │
├──┼────┼─────────────┼───┼──────┤
│ 一 │90.11.28│雲林縣斗六市○○路二十九號│己○○│六千元      │
│    │10:30許 │路二十九號（雲林商號）    │      │彩券二十張  │
├──┼────┼─────────────┼───┼──────┤
│ 二 │90.11.28│雲林縣斗六市○○街五十三號│壬○○│五千元      │
│    │10:40許 │                          │      │彩券三十張  │
├──┼────┼─────────────┼───┼──────┤
│ 三 │90.11.28│雲林縣斗六市○○路三號    │庚○○│六千元      │
│    │10:48許 │（裕福公益彩券行）        │      │彩券二十張  │
├──┼────┼─────────────┼───┼──────┤
│ 四 │90.11.28│雲林縣斗六市○○路六號    │丙○○│四千元      │
│    │11:00許 │（玩具店）                │      │彩券四十張  │
└──┴────┴─────────────┴───┴──────┘
┌──┬────┬─────────────┬───┬──────┐
│ 五 │90.11.28│雲林縣虎尾鎮中正四十六號  │丁○○│一萬零五百元│
│    │14:00許 │                          │      │彩券五十四張│
├──┼────┼─────────────┼───┼──────┤
│ 六 │90.11.28│嘉義縣大林鎮○○路○段二五│何志成│五千元      │
│    │16:00許 │二號（正隆文具行）        │      │彩券三十張  │
└──┴────┴─────────────┴───┴──────┘
